【裁判字號】    99,司養聲,148
【裁判日期】    991122
【裁判案由】    認可收養
【裁判全文】
臺灣士林地方法院民事裁定           99年度司養聲字第148號
聲  請  人  黃榮凱
            阮梢璃
            阮梢梅
上  2  人
法定代理人  阮氏紅
                        35號
上列當事人聲請認可收養事件，本院裁定如下：
    主  文
認可黃榮凱於中華民國99年7 月29日收養阮梢璃、阮梢梅為養女
。
聲請程序費用由聲請人負擔。
    理  由
一、本件聲請意旨略以：聲請人黃榮凱（收養人，男，民國42年
    5 月1 日生）與阮梢璃（被收養人，女，越南國人，西元19
    94年12月19日生）、阮梢梅（被收養人，女，越南國人，西
    元2000年1 月26日生），於民國99年7 月29日經收養人之配
    偶即被收養人之法定代理人即生母阮氏紅同意，訂立書面收
    養契約，由收養人黃榮凱收養被收養人阮梢璃、阮梢梅為養
    女，且收養人有正當職業及財產，確有扶養被收養人之能力
    ，為此請求認可收養等語，並提出收養契約書、收養同意書
    、戶籍謄本、健康檢查表、財力證明、警察刑事紀錄證明、
    護照影本、被收養人之戶口名簿暨其中譯文、出生證明暨其
    中譯文、收養人之結婚證書暨其中譯文、越南法收養法暨其
    中文譯本等件為證。
二、按收養之成立及終止，依各該收養者被收養者之本國法，涉
    外民事法律適用法第18條定有明文，本件收養人黃榮凱為我
    國人民，被收養人阮梢璃、阮梢梅皆為越南國人民，有卷附
    戶籍謄本及護照影本可參，則本件收養之成立要件，即應依
    我國及越南國收養法律規定，合先敘明。
三、經核，本件收養人與被收養人間已成立收養關係，復無民法
    第1079條第2 項所指收養無效、得撤銷之原因或違反其他法
    律規定之情形，且與越南國收養法規並無不符情事，又被收
    養人法定代理人即生母阮氏紅亦同意出養等情，有上述證據
    在卷可稽，並經收養人、被收養人及其法定代理人到庭陳明
    可據（見本院99年9 月7 日、99年9 月14日非訟事件筆錄）
    。又經本院函囑臺北市政府社會局進行訪視，據函覆略以：
    「(一)收養人現況：1.根據現年57歲的黃先生所提供之身體健
    康檢查資料顯示，其健康情形尚可，無病史顯示其不適合擔
    任養父。2.黃先生1977～1990年，有一段婚姻關係，但因彼
    此價值觀越趨不一致而離婚，由黃先生照顧此段婚姻關係所
    生育之兒子，共三人，目前他們皆已成年，且獨立生活。而
    黃先生與被收養人梢璃、梢梅之生母阮小姐於2006年結婚，
    迄今4 年，彼此評估婚姻關係穩定，並2007年生育一兒子-
    建華，目前與他們共同生活。3.黃先生從事鑽孔工程工作，
    月收入8-10萬元，支出7-8 萬，評估收入大於支出。4.黃氏
    夫婦與他們的兒子- 健華居住在公寓之一樓，兩房一廳一衛
    ，共約23坪，內部環境物品雖繁多，但整理得當。計畫梢璃
    、梢梅將共同使用一房間，而建華則與黃氏夫婦同一間臥室
    。而外部環境有公車做為大眾運輸工具生活機能尚可。5.黃
    氏夫婦的親友為其支持網絡，然其缺乏連結正式資源之經驗
    及意願。6.黃先生在台灣無犯罪紀錄。(二)出養必要性：（現
    訪視生母阮小姐，生父阮先生為越南人且居住在越南，非本
    會訪視對象）1.出養動機- 生母阮小姐與前夫阮先生2005年
    離婚後，獨自照顧梢璃、梢梅，但因阮小姐來台生活而無法
    照顧他們。阮小姐與黃先生2006年結婚後，希望建立黃先生
    與梢璃、梢梅的法定關係，並使她們有父母親共同予以協助
    其成長，故提出收養聲請。2.生活現況- 阮小姐與黃先生共
    同生活，並協助其工作，沒有自己的收入，乃依賴黃先生給
    予生活費用。3.支持系統- 阮小姐的親友為其支持網絡，然
    其缺乏連結正式資源之經驗。(三)試養情形：1.被收養人阮梢
    璃，現年15歲，國中畢業後，學習中文外，未有特別規劃。
    2.被收養人阮梢梅，現年10歲，目前就讀國小四年級。3.梢
    璃、梢梅皆曾來台兩次，每次皆停留超過一個月時間，雖然
    尚未完全學習語言，但已開始融入台灣生活，並開始與黃先
    生建立關係。4.黃先生表示去越南約已超過10次，並與梢璃
    、梢梅的關係逐漸熟稔。(四)綜合評估與建議：1.評估黃先生
    確實有意願有能力收養梢璃、梢梅。2.評估生母阮小姐之狀
    況確實具有出養之必要性。3.被收養人梢璃、梢梅，經過翻
    譯表達其確實願意被黃先生收養，並願意來台灣生活。4.綜
    合上述，若另一出養人亦有出養之必要性，建議核准本收養
    案。」，有臺北市政府社會局函附之收出養個案摘要表在卷
    可稽。又本件雖未經被收養人生父阮有瑩同意，但據被收養
    人、被收養人之法定代理人到庭陳明：「（問：在越南都是
    由誰照顧你？）外婆。（問：生父有無給付扶養費或探視小
    孩？）我與小孩的生父離婚後的六年中，他都沒有付小孩的
    扶養費，只是偶爾去看一下小孩。」（見本院99年9 月14日
    非訟事件筆錄）等語，足認阮有瑩對阮梢璃、阮梢梅並未盡
    保護教養義務，且又參酌前揭建議報告，認被收養人現由外
    祖母照顧並同住越南，惟其外祖母業已年邁，無力繼續照顧
    被收養人，堪認被收養人確有出養之必要，另審酌收養人之
    經濟能力、居家環境、教養態度、家庭狀況、親職能力等，
    確具照顧被收養人之能力，故本件收養人聲請收養被收養人
    阮梢璃、阮梢梅為養女，雖未據被收養人生父同意，本院依
    法仍得予以認可。
四、依非訟事件法第21條第1 項前段、第23條、民事訴訟法第85
    條第1 項前段裁定如主文。
五、如不服本裁定，應於裁定送達後10日內，以書狀向本院提出
    抗告狀，並繳納抗告費新臺幣1,000元。
中    華    民    國    99    年    11    月    22    日
                  家事庭司法事務官

司法院資訊處製作；財團法人民間司法改革基金會備份。
